【裁判字號】    97,交聲,188
【裁判日期】    971231
【裁判案由】    聲明異議
【裁判全文】
臺灣臺南地方法院交通事件裁定          97年度交聲字第188號
移送機關    交通部公路總局嘉義區監理所臺南監理站
異議人即
受處分人    甲○○
上列受處分人因違反道路交通管理處罰條例案件，對於交通部公
路總局嘉義區監理所臺南監理站民國97年2月20日所為之裁決處
分（處分案號：嘉監南字第裁74-ZDB087224號），聲明異議，本
院裁定如下：
    主  文
原處分撤銷。
甲○○汽車駕駛人，汽車行駛於高速公路，不遵使用限制、禁止
、行車管制及管理事項之管制規則而有行車速度超過規定之最高
速限，處罰鍰新台幣參仟元，並記違規點數壹點。
    理  由
一、本件移送意旨略以：受處分人即異議人甲○○（下稱異議人
    ）遭警舉發，於民國（下同）96年11月24日19點33分許，駕
    駛車牌號碼1909-JY號自用一般小客車，行經最高速限為時
    速100公里之國道一號高速公路南下276.2公里處，其行車速
    度為時速115公里，超速未滿20公里而為警以科學儀器測得
    其有超速之違規行為，乃製單逕行舉發。嗣經交通部公路總
    局嘉義區監理所臺南監理站（下稱移送機關）查證結果，復
    認異議人之前述違規事實明確，乃依道路交通管理處罰條例
    第33條第1項第1款之規定，裁處異議人罰鍰新台幣3,000元
    。
二、本件聲明異議意旨略以：異議人於96年11月24日在家，並未
    外出，車牌號碼1909-JY號自用一般小客車也停放在自家車
    庫內，不料卻收到違規罰單。異議人在97年2月2日曾看到新
    聞報導，台中市一位許姓車主所有車輛也被冒用車牌，其中
    廠牌、車身顏色均相同，因此，異議人認為所屬上開車輛一
    定被AB車牌冒用了，為此，請求撤銷原處分等語。
三、按汽車行駛於高速公路、快速公路或設站管制之道路，不遵
    使用限制、禁止、行車管制及管理事項之管制規則而有行車
    速度超過規定之最高速限或低於規定之最低速限者，處汽車
    駕駛人新臺幣三千元以上六千元以下罰鍰；並記違規點數1
    點；道路交通管理處罰條例第33條第1項第1款、第63條第1
    項第1款分別定有明文。
四、經查：
  (一)移送機關指稱異議人於上揭時、地駕駛車牌號碼1909-JY號
    自用一般小客車行經最高速限為時速100公里之國道一號高
    速公路南下276.2公里處，其行車速度為時速115公里，超速
    15公里，而為內政部警政署國道公路警察隊第四警察隊（下
    稱舉發機關）以科學儀器測得其有超速未滿20公里之違規行
    為一節，有舉發機關97年1月29日公警四交字第0970470217
    號函1份在卷可稽，並有照片1幀在卷可稽，且異議人對前開
    違規地點之最高速限為時速100公里亦不爭執，又本件違規
    行為係遭廠牌：GATSOMETER、規格：24.125GHz（K-Band）
    照相式雷達測速器所拍攝，該儀器經經濟部標準檢驗局檢定
    合格，有舉發機關97年5月29日公警四交字第0970472041號
    函檢附該雷達測速器經經濟部標準檢驗局檢定合格證書影本
    1紙附卷可參，且該檢定合格證書記載：「檢定日期:96 年8
    月16日，有效期限:97 年8月31日」等語，而本件異議人之
    違規時間為96年11月24日，尚在該雷達測速檢定合格之有效
    期限內，因此，異議人於前開時、地，駕駛上開自小客車有
    超速之違規事實，堪可認定。
  (二)異議人雖辯稱其並無於上開時、地駕駛上揭車輛外出，上揭
    車輛係停放在家中車庫，應係有人冒用上揭車輛之車牌號碼
    而為本件違規行為云云，然查：
 1、由舉發機關97年6月30日公警四交字第0970472379號函所提
    出之違規照片觀之，違規車輛之車牌號碼為：1909-JY、廠
    牌：國瑞、黑色、2000CC，與移送機關97年5月27日嘉監南
    字第0970112327號函檢送車牌號碼1909-JY號自用一般小客
    車之車籍資料記載相符。
 2、又本件違規行為發生當日，車牌號碼1909-JY號自用一般小
    客車行經高速公路時，係經由ETC電子收費車道過站繳費，
    該車之行駛路徑係於96年11月24日上午11時23分36秒行經新
    市○○○○○路北上行經新營、斗南、員林等收費站，於同
    日下午2時19分7秒行經后里收費站後離開高速公路，再於同
    日下午3時32分16秒經由后里收費站，一路南返行經員林、
    斗南、新營等收費站，於同日下午7時57分37秒行經新市收
    費站後離開高速公路，顯見該車當日係行經新市收費站北上
    後南下，有遠通電收股份有限公司97年12月12日總發字第09
    701145號函1份附卷可參，而異議人係居住在「臺南市安平
    區○○○街26巷11號」，業據其於聲明異議狀中載稱在卷，
    若其駕車行經國道一號高速公路北上後南返，按常理而言，
    行經新化收費站，應係最便捷之路徑，因此，車牌號碼1909
    -JY號自用一般小客車於96年11月24日之行駛路徑與異議人
    之住所地有地緣上之關係。
 3、另車牌號碼1909-JY號自用一般小客車自96年11月24日起至9
    7年6月23日止，僅有3筆交通違規資料，其中2筆於96年11月
    24日發生在國道高速公路、1筆於97年2月10日發生在高雄市
    ，有移送機關97年6月24日嘉監南字第0970114608號函檢送
    該車之違規查詢報表1份附卷可參，而一般偽造他車車牌之
    目的，在於得以因此脫免法律上之責任，因此，常見該遭偽
    造之車牌號碼車輛有大量違規行為之出現，若異議人所稱本
    件違規行為係因不知名之人偽造車牌號碼1909-JY號自用一
    般小客車所肇致一節為真，何以長達7個月之時間，該車僅
    有3筆交通違規行為之出現？
 4、再者，本件違規行為發生當日，異議人雖辯稱其在家中、並
    未外出，且車牌號碼1909-JY號自用一般小客車係停放在家
    中車庫云云，然異議人於本院97年度交聲字第187號案件97
    年7月14日開庭調查時，自陳並無證據資料可資證明當日之
    行蹤及上開車輛所在位置，業據本院依職權調閱上開卷宗查
    閱無訛，因此，本院實難僅憑異議人之空言辯詞，而為其有
    利之認定。
五、綜上所述，異議人於前揭時、地有駕車行經高速公路超速15
    公里、未滿20公里之違規事實，應堪認定，其辯稱本件違規
    行為，係因不知名之人偽造車牌號碼1909-JY號自用一般小
    客車所肇致云云，不足採信。則移送機關據以援引道路交通
    管理處罰條例第33條第1項第1款之規定，裁處異議人罰鍰新
    台幣3,000元，於法本無不當。惟參照臺灣高等法院暨所屬
    法院94年法律座談會刑事類提案第19號研討意見及臺灣高等
    法院90年度交抗字第194號裁定意旨，移送機關僅引用道路
    交通管理處罰條例第33條第1項第1款之規定，而為前開處分
    ，漏未援引同條例第63條第1項第1款之規定逕予裁處記違規
    點數一點，即有未洽，自非適法，異議人雖未指摘於此，仍
    應由本院將原處分撤銷，並依法裁定如主文第2項所示。
六、據上論斷，應依道路交通管理處罰條例第87條第2項、道路
    交通案件處理辦法第20條前段，裁定如主文。
中    華    民    國    97    年    12    月    31    日
                      交通法庭  法  官  陳淑勤
以上正本證明與原本無異。
如不服本裁定應於送達後5日內向本院提出抗告狀。
                                書記官  謝國欽
中    華    民    國    97    年    12    月    31    日


司法院資訊處製作；財團法人民間司法改革基金會備份。
